【裁判字號】    95,訴,76
【裁判日期】    950630
【裁判案由】    殺人未遂等
【裁判全文】
臺灣臺北地方法院刑事判決                95年度訴字第76號
公  訴  人  臺灣臺北地方法院檢察署檢察官
被      告  丙○○
指定辯護人  甲○公設辯護人張寅煥
上列被告因殺人未遂等案件，經檢察官提起公訴（九十四年度偵
字第一八六二五號），甲○判決如下：
    主  文
丙○○傷害人之身體，處有期徒刑壹年捌月，扣案之水果刀貳把
均沒收；又放火燒燬他人所有之海報，致生公共危險，處有期徒
刑壹年陸月，扣案之化油器清潔劑壹瓶、打火機壹個均沒收；應
執行有期徒刑年，扣案之水果刀貳把、化油器清潔劑壹瓶及打
火機壹個均沒收。
    事  實
一、丙○○於民國八十八年間某日，受僱於丁○○所經營，設在
    臺北市○○區○○路三○巷一○二弄一三號一樓之全壘打派
    報社，擔任派報生。於九十二年三月間，丁○○經丙○○同
    意成立設在臺北縣永和市○○街二九號一樓之「華欣事業有
    限公司」及設在臺北市大安區○○○路三○六號二樓之三之
    「諨晉實業有限公司」，由丙○○擔任上開華欣事業有限公
    司及諨晉實業有限公司名義上負責人，惟丙○○自九十四年
    間離職後，陸續因華欣事業有限公司、諨晉實業有限公司經
    營問題與丁○○發生糾紛，為解決因其擔任華欣事業有限公
    司、諨晉實業有限公司負責人產生之問題，乃於九十四年九
    月二十七日下午三時二十分許，前往臺北市○○區○○路三
    ○巷一○二弄一三號一樓之全壘打派報社、華欣事業有限公
    司實際營業處，欲與丁○○談判。嗣丙○○與丁○○談判不
    成發生爭執，丁○○以不明物品投擲丙○○後，丙○○竟基
    於傷害人身體之犯意，自其隨身攜帶之大背包內取出其所有
    之水果刀二把，雙手分持水果刀一把左右晃動揮刺，並朝丁○○胸部揮刺二至三次，因丁○○用雙手抵擋，致使丁○○
    受有左前胸部二公分之穿刺傷、左手臂二公分之裂傷、左手
    腕二公分之裂傷及右手腕三公分之裂傷等傷害。嗣丁○○佯
    稱願與丙○○協談而趁機逃離現場。詎丙○○餘怒未息，明
    知上開房屋內之房地產海報為華欣事業有限公司所有，乃基
    於燒燬該等海報之犯意，先將前開房屋前後門關上，再自上
    開大背包內取出其所有之化油器清潔劑一瓶及打火機一個，
    將化油器清潔劑噴灑於前開房屋內之海報二疊上，並用打火
    機點燃，致使該海報開始燃燒而產生煙霧，致生煙霧嗆人之
    公共危險。嗣經原在場之乙○○見狀外出報警處理，臺北市
    政府警察局信義分局三張犁派出所巡佐許建明到場後以腳踩
    熄火勢，致僅燒燬華欣事業有限公司所有之海報，而未延燒
    到其餘物品，並當場扣得丙○○所有之上開水果刀二把、化
    油器清潔劑一瓶及打火機一個，而查悉上情。
二、案經丁○○訴由臺北市政府警察局信義分局移送臺灣臺北地
    方法院檢察署檢察官偵查起訴。
    理  由
壹、證據能力：
  一、按被告以外之人於審判外之言詞或書面陳述，除法律有規
      定者外，不得作為證據。被告以外之人於審判外之陳述，
      雖不符前四條之規定，而經當事人於審判程序同意做為證
      據，法院審酌該言詞陳述或書面陳述作成時之情況，認為
      適當者，亦得為證據。當事人、代理人或辯護人於法院調
      查證據時，知有刑事訴訟法第一百五十九條第一項不得為
      證據之情形，而未於言詞辯論終結前聲明異議者，視為有
      前項之同意，刑事訴訟法第一百五十九條第一項、第一百
      五十九條之五分別定有明文。又被告以外之人於偵查中向
      檢察官所為之陳述，除顯有不可信之情況者外，得為證據
      ，同法第一百五十九條之一第二項亦有明定。經查：
  （一）告訴人丁○○、證人乙○○於警詢中所為供述，屬被告
        丙○○以外之人於審判外之言詞陳述，惟被告辯護人於
        甲○準備程序中，對告訴人丁○○、證人乙○○於警詢
        中供述之證據能力均已聲明異議，依上開規定，自均無
        證據能力，均不得作為被告是否犯罪之證據。
  （二）告訴人丁○○及證人乙○○、許建明分別於九十四年十
        一月二日、十四日偵查中以證人身分具結向檢察官所為
        之證述，均查任何顯不可信之情況，依刑事訴訟法第一
        百五十九條之一第二項規定，均得為證據。
  二、按除顯有不可信之情況外，公務員職務上製作之紀錄文書
      、證明文書及從事業務之人於業務上或通常業務過程所須
      製作之紀錄文書、證明文書得為證據，刑事訴訟法第一百
      五十九條之四定有明文。查臺北市立聯合醫院忠孝院區驗
      傷診斷書一份、臺北市立忠孝醫院病歷影本一份〔含臺北
      市立聯合醫院急診病歷影本二份、臺北市立聯合醫院急診
      護理記錄（一）影本二份、臺北市政府消防局救護紀錄表
      影本一紙、聯合醫院忠孝院區急診病患檢驗總表一份、臺
      北市立聯合醫院急診醫囑單（一）影本一紙〕、內政部警
      政署刑事警察局九十四年十月十二日刑紋字第○九四○一
      五三五二七號鑑驗書一份及照片三十三幀，均查無顯不可
      信之情況，依規定均得為證據。
貳、實體部分：
  一、訊據被告於警詢、偵查及甲○審理時固坦承於前開時間、
      地點，與告訴人發生爭執，以其所有之水果刀二把傷害告
      訴人，並將化油器清潔劑噴灑於海報上，用打火機點燃，
      致使該海報開始燃燒等事實，惟矢口否認有何放火燒燬他
      人所有之海報之犯行，辯稱：該海報有經過特殊處理，燒
      不起來，不是警察到場才撲滅火勢云云。經查：
  （一）傷害人之身體部分：
      １、告訴人於九十二年三月間經被告同意成立設在臺北縣
          永和市○○街二九號一樓之「華欣事業有限公司」及
          設在臺北市大安區○○○路三○六號二樓之三之「諨
          晉實業有限公司」，由被告擔任上開華欣事業有限公
          司及諨晉實業有限公司名義上負責人，惟被告與告訴
          人陸續因華欣事業有限公司、諨晉實業有限公司經營
          問題發生糾紛，為解決因其擔任華欣事業有限公司、
          諨晉實業有限公司負責人產生之問題，於九十四年九
          月二十七日下午三時二十分許，前往臺北市信義區○○路三○巷一○二弄一三號一樓之全壘打派報社、華
          欣事業有限公司實際營業處，欲與告訴人談判，嗣被
          告與告訴人談判不成發生爭執，告訴人以不明物品投
          擲被告後，被告自其隨身攜帶之大背包內取出其所有
          之水果刀二把，雙手分持水果刀一把左右揮刺，並朝
          告訴人胸部揮刺二至三次，因告訴人用雙手抵擋，致
          使告訴人受有左前胸部二公分之穿刺傷、左手臂二公
          分之裂傷、左手腕二公分之裂傷及右手腕三公分之裂
          傷等傷害之事實，業經被告於警詢、偵查及甲○審理
          中坦誠不諱，核與告訴人於偵查中指訴情節相符，復
          經證人乙○○於偵查及甲○審理中分別證述屬實，並
          有臺北市立聯合醫院忠孝院區驗傷診斷書一份、臺北
          市立忠孝醫院病歷影本一份〔含臺北市立聯合醫院急
          診病歷影本二份、臺北市立聯合醫院急診護理記錄（
          一）影本二份、臺北市政府消防局救護紀錄表影本一
          紙、聯合醫院忠孝院區急診病患檢驗總表一份、臺北
          市立聯合醫院急診醫囑單（一）影本一紙〕等件附卷
          可資佐證，且有水果刀二把扣案可稽，是被告傷害犯
          行明確，應堪認定。
      ２、按殺人未遂與傷害之區別，應以加害人有無殺意為斷
          ；至其殺意之有無，雖不以兇器之種類及傷痕之多少
          等，為絕對之認定標準，但加害人下手之部位、用力
          之程度，仍非不可藉為判斷有無殺意之心證依據。故
          殺人未遂與傷害之區別，應以加害人有無殺意為斷，
          以戕害他人生命之故意，著手於刺殺之實行而未發生
          死亡之結果，為殺人未遂；倘無使人喪失生命之故意
          ，僅在使其身體、健康受到傷害，則為傷害罪，二罪
          皆發生傷害之結果，祗其主觀犯意及身體傷害程度不
          同而已，最高法院八十四年度臺上字第三一七九號著
          有判決意旨可資參照。告訴人固於九十四年十一月二
          日偵查中結證稱：被告一邊刺伊時就一邊說「要給你
          死，你玩不起」，伊後來就逃跑等語，然此為被告所
          否認，且證人乙○○先於九十四年十一月十四日偵查
          中到庭結證稱：被告在砍告訴人時，伊只有聽到被告
          說你在囂張什麼之類的話，倒是沒聽到要給你死之類
          的話。剛剛說的砍，就是把刀子拿出來要刺及喝阻的
          樣子，看那個樣子不像是要致他於死那種大動作的砍
          等語，復於甲○九十五年四月十三日審判期日中到庭
          證稱：被告邊說「你囂張什麼」邊一手左右晃動揮刀
          ，是要嚇他的意思，伊看到告訴人用手去擋，被告並
          無從告訴人頭上往下刺，也沒有左右大動作揮刀，伊
          沒有聽到被告說「要給你死，你玩不起」等語，則被
          告於刺傷告訴人過程中是否確有口出「要給你死，你
          玩不起」等語，實非無疑。再者，本件被告雖持二把
          水果刀揮刺告訴人致傷，然由告訴人之傷勢觀之，告
          訴人除左前胸部二公分之穿刺傷外，僅有三處裂傷，
          分別在左手臂二公分、左手腕二公分及右手腕三公分
          ，經送臺北市立聯合醫院忠孝院區急診後，翌日上午
          告訴人即行出院，有臺北市立聯合醫院忠孝院區驗傷
          診斷書一份、臺北市立忠孝醫院病歷影本一份〔含臺
          北市立聯合醫院急診病歷影本一份、臺北市立聯合醫
          院急診護理記錄（一）影本一份、臺北市政府消防局
          救護紀錄表影本一紙〕附卷可稽，足見告訴人所受傷
          勢均非致命重傷，果被告確有致告訴人於死之故意，
          告訴人所受之傷勢怎會均僅為二至三分之裂傷，且集
          中於手部？況且，告訴人遭被告刺傷後，被告仍容被
          告以衛生紙止血一節，有照片三幀在卷可參，若被告
          有置告訴人於死之故意，則其大可於告訴人拭血時，
          再連續揮刀刺殺被害人，告訴人焉有不當場斃命之理
          ？然本件被告並無進一步刺殺之行為，是由被告刺殺
          告訴人之位置、次數及容讓告訴人止血之情形以觀，
          應認被告並無欲置告訴人於死之殺人故意。縱令被告
          口出「要給你死，你玩不起」等語，至多僅屬基於其
          與告訴人間長期糾紛而生之洩恨語氣，自不能以此認
          定被告有何殺人之犯意可言，附此敘明。
  （二）放火燒燬他人所有之海報部分：
      １、臺北市○○區○○路三○巷一○二弄一三號一樓房屋
          內之房地產海報為華欣事業有限公司所有，被告基於
          燒燬該部分海報之故意，先將前開房屋前後門關上，
          再將化油器清潔劑噴灑於前開房屋內之海報二疊上，
          並用打火機點燃，致使該部分海報開始燃燒之事實，
          業經被告於警詢、偵查及甲○審理中坦誠不諱，復經
          證人許建明於偵查及甲○審理中到庭結證無訛述，並
          有照片三十幀附卷可資佐證，並有化油器清潔劑一瓶
          及打火機一個扣案可稽。
      ２、被告雖辯稱：該海報有經過特殊處理，燒不起來，不
          是警察到場才撲滅火勢云云。然證人許建明於九十四
          年十一月十四日偵查中先結證稱：當天到現場時，告
          訴人表示屋內有煙，伊也有看到，也有聞到味道，就
          敲門請屋內人開門，被告來開門，伊就叫他把手放在
          後面，伊進去看的結果，裡面有煙，因為有燃燒廣告
          紙，火勢是星星之火，伊就先叫支援，然後回到現場
          滅火。伊把廣告紙推到地上，用腳把火踩熄等語；復
          於甲○九十五年四月十三日審判期日中到庭證稱：伊
          因為巡邏勤務，接獲勤務中心通報，伊過去處理，到
          達現場時，敲打鐵門，被告出來開門，伊當時進去現
          場時，有煙霧，但是應該不算是濃煙，濃煙在樓層上
          面，所以看得到家具，伊稍微控制被告後，就看到現
          場有廣告紙張有燃燒情形，也就是有紅色的小火，沒
          有看到火焰上來，有冒煙，類似悶燒，伊就把紙張熄
          滅等語。而證人乙○○於甲○九十五年四月十三日審
          判期日中到庭證稱：被告開門後，伊有跟警察進去現
          場，裡面有很多煙，有感覺有在燒東西，屋內的家具
          都來看得到，打開鐵捲門後，五分鐘煙就散了，二、
          三樓平時給派報生分租等語，且觀之卷附照片可知，
          現場海報確有遭燒毀之情形，堪認被告當日放火之行
          為，已造成臺北市○○區○○路三○巷一○二弄一三
          號一樓房屋內，華欣事業有限公司所有之部分房地產
          海報燒燬之結果，再者，案發當時在屋外之證人許建
          明，已因被告放火焚燒上述海報之行為，聞及一股煙
          味，且進入屋內後，屋內既有煙霧，且有濃煙在樓層
          上面等情，已如前述，足見被告當日縱火之行為，已
          造成濃霧四散，再參諸人為縱火，所以會造成大量傷
          亡，往往係因煙霧一氧化碳過高造成嗆傷、窒息所致
          等事實，堪認被告上述縱火燒燬華欣事業有限公司所
          有之部分房地產海報之行為，已產生公共危險，本件
          事證已明，被告所辯顯屬事後卸責之詞，不足採信。
      ３、公訴人雖認以被告放火擺設來看，數量相當多，且置
          於木製板臺之上，一旦燃燒，勢必延燒該住宅，認被
          告係基於放火燒燬現供人使用之住宅之意思而為放火
          行為云云。然查，被告辯稱其僅欲燒燬部分海報，造
          成告訴人公司營運困難，並無燒燬房屋之意思，依本
          案之現場照片觀之，被告放火焚燒之物品僅有二疊房
          地產海報，而被告焚燒該房地產海報之地點係在臺北
          市○○區○○路三○巷一○二弄一三號一樓房屋內之
          地板上，下方並無任何木製板臺，且與一旁之木製板
          臺尚有一小段距離，鄰近並無其他物品亦遭點火之痕
          跡，此有現場照片六幀可參。苟被告確有放火燒燬臺
          北市○○區○○路三○巷一○二弄一三號一樓房屋之
          犯意，則其何須將欲焚燒之房地產海報自木製板臺上
          搬至地板上？又何以除上開二疊房地產海報外，並未
          對該屋內之其他物品噴灑化油器清潔劑或點火？是被
          告並無放火燒燬現供人使用之住宅之意思，僅係基於
          放火燒燬他人所有物之意思而為甚明。
  （三）綜上所述，本案事證明確，被告犯行均堪予認定，應均
        依法論科。
  二、查被告傷害告訴人後，放火燒燬華欣事業有限公司所有之
      房地產海報，並因產生煙霧四散嗆人之公共危險，核其所
      為，係犯刑法第二百七十七條第一項之傷害罪及同法第一
      百七十五條第一項之放火燒燬他人所有之海報，致生公共
      危險罪。被告係基於傷害及放火燒燬他人所有之海報之犯
      意，而非殺人及放火燒燬現供人使用之住宅宿舍之故意，
      而為前開傷害及放火之行為，已如前述，自難論以殺人未
      遂罪及放火燒燬現供人使用之住宅宿舍，致生公共危險罪
      ，公訴意旨認被告係犯同法第二百七十一條第二項、第一
      項之殺人未遂罪及同法第一百七十三條第一項之放火燒燬
      現供人使用之住宅宿舍，致生公共危險罪，均容有未洽，
      惟其等基本事實同一，甲○自均應予審理，並均變更起訴
      法條。被告所犯上開傷害及放火燒燬他人所有之海報，致
      生公共危險二罪，犯意各別，行為不同，應分論併罰。爰
      審酌被告僅因公司債務問題與告訴人發生糾紛而爭執，遭
      告訴人投擲不明物品後，竟持水果刀刺傷告訴人，造成告
      訴人左前胸部及雙手之傷害，並進而放火該等海報，致告
      訴人公司營運困難之行為，對社會治安危害非輕，及其犯
      罪之手段，其品行、生活狀況、智識程度，與犯罪後態度
      等一切情狀，量處如主文所示之刑，並定其應執行之刑。
      又扣案之水果刀二把、化油器清潔劑一瓶及打火機一個，
      均為被告所有，且均供被告犯罪所用之物，業據被告供明
      在卷，應均依刑法第三十八條第一項第二款規定，宣告沒
      收。
據上論斷，應依刑事訴訟法第二百九十九條第一項前段、第三百
條，刑法第一百七十五條第一項、第二百七十七條第一項、第三
十八條第一項第二款、第五十一條第五款、第九款、第十款，罰
金罰鍰提高標準條例第一條前段，判決如主文。
本件經檢察官陳以敦到庭執行職務
中    華    民    國  九十五  年    六    月   三十   日
                  臺灣臺北地方法院刑事第二庭
                      審判長法  官  吳孟良
                            法  官  沈君玲
                            法  官  雷淑雯
以上正本證明與原本無異。
如不服本判決，應於收受送達後十日內向甲○提出上訴書狀，其
未敘述上訴之理由者並得於提起上訴後十日內向甲○補提理由書
（均須按他造當事人之人數附繕本）。
                            書記官  陳弘文
中    華    民    國  九十五  年    六    月   三十   日
附錄本案論罪科刑法條全文
刑法第一百七十五條第一項
放火燒燬前二條以外之他人所有物，至生公共危險者，處一年以
上、七年以下有期徒刑。
刑法第二百七十七條
傷害人之身體或健康者，處三年以下有期徒刑，拘役或一千元以
下罰金。
犯前項之罪，因而致人於死者，處無期徒或七年以上有期徒刑，
致重傷者，處三年以上、十年以下有期徒刑。


司法院資訊處製作；財團法人民間司法改革基金會備份。
